臺中高等行政法院判決
　　　　　　　　　　　　　　　　　　 94年度簡字第00116號
原　　　告　甲○○
被　　　告　臺中縣政府
代　表　人　乙○○
上列當事人間因就業服務法事件，原告不服行政院勞工委員會中
華民國94年5月6日勞訴字第0940011209號訴願決定，提起行政訴
訟。本院判決如下︰
　　主  文
原告之訴駁回。
訴訟費用由原告負擔。
　　事  實
一、事實概要：緣原告依法聘僱印尼籍外國人ROKHANIAH SITI（
    下稱 R君），原經核准從事家庭監護工工作，嗣台中縣警察
    局所屬霧峰分局（下稱霧峰分局）於民國（下同）94年 1月
    25日當場查獲 R君於原告經營之「辰芳理髮廳」從事按摩工
    作，經以94年1月26日霧警外字第 0940040247號函移由被告
    核處屬實，被告乃依就業服務法第57條第3款及第68條第1項
    規定，以94年2月14日府勞資字第 0940031870號違反就業服
    務法罰鍰案件處分書裁處原告罰鍰新台幣（下同）3萬元。
    原告不服，提起訴願遭駁回，遂提起本件行政訴訟。
二、原告起訴主張：(一)原告為單親家庭育有 3子女，因長女林子
    櫻為重度智能障礙，領有殘障手冊，故僱聘 R君照顧其生活
    。按辰芳理髮廳為原告所獨資經營，所營項目為理髮及美容
    美髮、瘦身美容。因原告營業場所與住家為同一處所，R 君
    為照顧林子櫻勢必無法限於固定一房間內行動，致易使人誤
    認 R君出入該營業場所。(二)至訴外人李金錠雖自稱為原告前
    夫之友，惟原告並不認識，其稱要按摩，原告即予斥責，未
    予理會，並於囑咐R君至廚房清理餐餘後，隨即離開住處。
    因原告並不在場，故與行政院勞工委員會（下稱勞委會）88
    年8月2日88職外字第710140號及91年7月24日勞職外字第091
    0205078 號函釋所稱「積極指派」、「消極容認」、「雇主
    在工作現場，可得而知」等，顯然不符。(三)又警訊筆錄所稱
    「交易價格」竟採信李金錠自行推敲之所謂「行情價 350元
    左右」（似為理髮價格），足見該筆錄有誤導之嫌，造成有
    「交易」之假象，致被告誤判實際情形。另被告援引該筆錄
    「李金錠與 R君有何關係」，李金錠並未說明，反答稱「是
    該店老闆娘甲○○目前在貴隊」，此與本案完全無關。另原
    告接獲通知回至住處，霧峰分局員警不以原狀錄攝，反在眾
    人面前強行推拉 R君與李金錠在一起錄攝，以便同時入鏡，
    此一情節可調閱現場錄影事證，可知警方所陳均無證據力等
    語，爰求為判決撤銷原處分。被告則以：按稽查霧峰分局所
    製錄「違反就業服務法案件現場紀錄」之現場檢查情形：「
    發現辰芳理髮廳於右記時、地僱用印尼籍女士（當場詢問不
    願配合告知姓名）乙名對關係人李金錠按摩服務（附有錄影
    存證），違反就業服務法。」，卷末並有查獲當場員警蕭肇
    銘、簡榮賢及黃英豪等 3人之互證簽名暨李金錠確認無訛之
    簽名捺印；又稽李金錠於警訊筆錄證詞略以：「問：本隊今
    （25）日14時40分許派員臨檢辰芳理髮廳（臺中縣霧峰鄉○
    ○村○○鄰○○路100之9號1樓 ）發現印尼籍女傭幫你按摩，
    你跟她何關係？答：我是去該店消費，．．．。問：妳幾時
    開始進入該店被印尼籍女傭按摩？答：我在警方進入前10分
    鐘被印尼籍女傭按摩，即大約於14時30分許。．．．。問：
    是你要求老闆娘甲○○安排印尼籍女傭幫你按摩嗎？答：我
    進入該店後，表示要按摩服務，老闆娘甲○○就叫為警方查
    獲之印尼籍女傭幫我按摩。．．．」，雖原告及 R君於警訊
    時，均否認違規之事實。惟揆諸上揭各節，並互核霧峰分局
    94年 1月25日職務報告內容所述，原告前揭訴稱，顯係事後
    卸責之詞，其違反就業服務法第57條第 3款規定事證明確，
    被告依同法第68條第1項規定，裁處原告罰鍰3萬元並無不合
    為辯，求為判決駁回原告之訴。
三、按「雇主聘僱外國人不得有下列情事‥‥三指派所聘僱之外
    國人從事許可以外之工作。‥‥」、「違反第9條、第 33條
    第1項、第41條、第43條、第56條、第57條第3款、第 4款或
    第61條規定者，處新臺幣3萬元以上 15萬元以下罰鍰。」分
    別為就業服務法第57條第3款及第68條第1項所明定。又「按
    家庭監護工之開放引進，主要在幫助有重度殘障、癱瘓中風
    或重大病患之家庭『照顧此類親屬』，即其監護範圍主要係
    在『照顧』重病受監護人，若為照顧重病受監護人所必須之
    相關生活照料工作，例如：為受監護人在許可工作地點調理
    膳食、餵食受監護人、洗滌衣物、清潔環境等不涉及營利性
    質者，自可視為原許可監護工作之範圍。」、「‥‥本法第
    57條第 3款『雇主指派所聘僱之外國人從事許可以外之工作
    』之認定原則如下：1.(1)本款之雇主係指名義上之雇主。且
    在雇主明示或默示下，居於代雇主行使對外勞管理監督地位
    之人，所為指派外勞從事許可以外工作之行為，亦視為雇主
    之指派行為。(2)除積極之指派行為外，亦包括在『明知或可
    得而知』之情形下，消極容認之行為。2.審理案件時常發生
    雇主表示不知情，惟依客觀事實有以下情形者，可認定有本
    款之適用：雇主在『工作現場』雖表示『不知情』，然其『
    可得而知』外國人從事許可以外之工作，應阻止而不阻止，
    視同積極行為之違法。」亦經行政院勞工委員會88年8月2日
    88職外字第710140號函及91年7月24日勞職外字第091020507
    8號函釋有案。
四、本件原告以家庭看護工名義申請聘僱印尼籍外國人 R君，卻
    指派其至辰芳理髮廳從事替李金錠按摩工作，經霧峰分局於
    94年 1月25日當場查獲，此有外勞居留資料查詢表、訴外人
    李金錠之偵訊筆錄影本、霧峰分局違反就業服務法案件現場
    紀錄影本附卷可稽，被告乃依就業服務法第57條第 3款及第
    68條第1項規定處原告罰鍰3萬元。原告不服，循序提起本件
    訴訟，為如前述之主張。惟查，本件稽之李金錠之偵訊筆錄
    略以：「我在警方進入前10分鐘被印尼籍女傭按摩，即大約
    於14時30分許。我進入該店後，表示要按摩服務，老闆娘甲
    ○○就叫為警方查獲之印尼籍女傭幫我按摩。」及霧峰分局
    違反就業服務法案件現場紀錄載明「發現辰芳理髮廳於右記
    時地僱用印尼籍女士乙名對關係人李金錠按摩服務」，該現
    場紀錄經關係人李金錠簽名，惟在場人甲○○則拒簽，是原
    告指派 R君從事許可以外工作之事實洵堪認定。原告既稱李
    金錠要求按摩時遭其斥責，又稱其未在現場，顯屬矛盾，原
    告訴稱被告誤判實際情形，核無足採，其請求核閱現場錄影
    亦無必要。復查，就業服務法禁止所聘僱之外國人從事申請
    許可以外之工作，旨在保障國民工作權、維持社會秩序而避
    免妨礙本國人之就業機會、勞動條件、國民經濟發展及社會
    安定。故立法採申請許可制，就申請者之資格條件與外國人
    之工作類別、項目、人數、期間及工作地點均列為須經許可
    內容，並課雇主監督與管理外國人之義務與責任，此揆諸就
    業服務法第42條規定自明。原告既以家庭監護工之名義申請
    該名外國人，更當知其性質與目的係協助有重度殘障、癱瘓
    中風或重大病患親屬之家庭照顧此類親屬，非可任意調派從
    事照護病患以外涉及營利性質之工作。被告據以科處罰鍰處
    分，自無不合，訴願決定維持原處分，亦無違誤。原告起訴
    意旨，難謂有據，應予駁回。原告其餘主張，與本判決結果
    無影響，爰不逐一論述，併予敘明。
據上論結，本件原告之訴為無理由，依行政訴訟法第236條、第1
95條第1項後段、第98條第3項前段，判決如主文。
中　　華　　民　　國　　94　　年　　8　　 月　　31　　日
                第二庭      法  官　王　德  麟
以上正本證明與原本無異。
如不服本判決，應於判決送達後20日內，以本訴訟事件所涉及之
法律見解具有原則性者，始得向本院提出上訴狀並表明上訴理由
，經最高行政法院許可，否則不得上訴；如於本判決宣示後送達
前提起上訴者，應於判決送達後20日內補提上訴理由書（均應依
對造人數提出繕本）。提起上訴應預繳送達用雙掛號郵票390元
（34元及5元郵票各10份）。
中　　華　　民　　國　　94　　年　　9　　 月　　2　　 日
　　　　　　　　　　　　　　書記官　詹　靜　宜
